【裁判字號】    99,消債抗,73
【裁判日期】    990331
【裁判案由】    消債聲明異議
【裁判全文】
臺灣高雄地方法院民事裁定            99年度消債抗字第73號
抗  告  人  丙○○
相  對  人  萬泰商業銀行股份有限公司
法定代理人  乙○○
相  對  人  聯邦商業銀行股份有限公司
法定代理人  甲○○
上列當事人間因消費者債務清理條例聲明異議事件，抗告人對於
中華民國99年2 月23日本院99年度事聲字第53號第一審所為廢棄
更生方案之裁定提起抗告，本院管轄之第二審合議庭裁定如下：
    主  文
抗告駁回。
抗告程序費用新臺幣壹仟元由抗告人負擔。
    理  由
一、抗告意旨略以：按抗告人每月投保薪資雖為新臺幣（下同）
    25,200 元 ，惟抗告人之勞健保均係抗告人為保障親人及未
    來之生活而自行投保，故投保金額較其實際收入為高，並提
    供每月薪資18,000元之薪資證明。抗告人每月收入實難以維
    持生活所需，所提出之更生方案已達抗告人每月得維持基本
    生活尊嚴之極限。原裁定未審酌上情，逕認抗告人陳報之薪
    資與勞保投保資料有出入，薪資收入應再深入討究，又認未
    成年子女扶養費部份，未細列扶養支出之實際內容，亦未有
    參考依據，而認本院98年度司執消債更字第74號裁定認可以
    每月為一期，每期清償6,500 元，分96期清償，總清償金額
    為624,000 元，清償成數為30.06 ％之更生方案，未能兼衡
    考量抗告人與各債權人權益，所定內容亦有失公允為由而廢
    棄該裁定，顯有違誤。為此，抗告人爰依法提起本件抗告，
    並聲明：原裁定廢棄。
二、按債務人有薪資、執行業務所得或其他固定收入，法院認更
    生方案之條件公允者，得不經債權人會議可決，逕依債務人
    之聲請或依職權以裁定認可更生方案，消費者債務清理條例
    （下稱消債條例）第64條第1 項定有明文。衡以消債條例設
    制目的，乃使經濟上已陷於窘境之債務人，得藉由重建型之
    更生程序或清算型之清算程序清理其債務，以妥適調整債務
    人與債權人及其他利害關係人間之權利義務關係，保障債權
    人獲得公平受償，並謀求消費者經濟生活之重建復甦機會。
    是上開條文所稱「條件公允」者，自應審酌更生方案之內容
    是否詳為考量債務人之償債能力及償債基礎，並兼顧債權人
    受償利益，如債務人之經濟狀況在可預期之將來必發生變動
    ，例如收入增加、房屋貸款即將到期或未成年子女成年後失
    其受扶養權利致支出減少、懷孕子女將要出生致扶養費用增
    加等情形，自應於擬定更生方案時加以斟酌。蓋更生制度之
    目的，旨在使債務人在經濟上得有更生之機會，該制度並非
    在使債務人恣意消費所造成之債務，轉嫁予債權人負擔，債
    務人更生制度亦非縱容投機不誠實之債務人奢侈浪費，而不
    在意日後履行返還之能力，反而算計消債條例中之更生制度
    ，濫用更生程序以規避其應負擔之償還責任，自與消債條例
    之立法本旨有違。
三、本院判斷如下：
  （一）抗告人雖主張其每月收入僅約18,000元乙節，業據抗告
    人提出雇主呂文介簽名之薪資證明為證。惟抗告人於更生事
    件程序中分別於民國（下同）98年4 月3 日及98年7 月17日
    陳報提出更生方案暨財產及收入狀況說明書，自承其每月收
    入約為23,000元，每月除上開工作薪資收入外，並有成年子
    女提供每兩個月約10,000元之生活費。嗣抗告人於98年10月
    22日陳報以每月11,503元（不含房租之最低生活費8,086 元
    ＋與未成年子女生父分擔後之扶養費3,417 元）認列每月必
    要支出。則以上開抗告人陳報之收入23,000元，扣除每月必
    要支出11,503元，尚餘11,497元可供清償，與抗告人原更生
    方案提出每月清償6,500 元之金額尚有差距。是抗告人現時
    實際每月所得數額究竟為何，攸關其償債能力多寡之認定，
    自有核實認定之必要。故原裁定疏未就抗告人實際收入數額
    詳予查明，即遽予採為系爭更生方案所提每月清償6500元作
    為清償標準，容非適當。
  （二）另抗告人於聲請更生之際已自述每月尚須負擔未成年次
    子張焜登之扶養費，且抗告人次子將於103 年成年而有相當
    謀生能力，不得再請求抗告人予以扶養，而免除抗告人之扶
    養義務，則此部分抗告人可預期減輕之負擔，亦應於更生方
    案中加以考量。惟原裁定全然未說明此部分扶養費認列支出
    為何，亦有未洽。
四、綜上所述，抗告人之抗告理由，尚非可採。原審裁定以原認
    可更生方案之裁定疏未就抗告人實際收入數額詳予查明，復
    未見其說明抗告人次子扶養費是否採為認定更生方案所定還
    款數額之參考依據，逕認系爭更生方案條件公允，自有可議
    之處。從而廢棄本院司法事務官依職權認可更生方案之處分
    ，核無違誤，抗告意旨指摘原裁定不當，求予廢棄原審裁定
    ，為無理由，應予駁回。
五、據上論結，本件抗告為無理由，依消費者債務清理條例第11
    條第2項、第15條，民事訴訟法第495條之1第1項、第449條
    第1項、第95條、第78條，裁定如主文。
中    華    民    國    99    年    3     月    31    日
                  民事鳳山分庭審判長法      官  楊富強
                                    法      官  林意芳
                                    法      官  何悅芳
上為正本係照原本作成。
本裁定不得再抗告。
中    華    民    國    99    年    3     月    31    日
                                    書  記  官  陳俐嫺

司法院資訊處製作；財團法人民間司法改革基金會備份。
